【裁判字號】    99,監宣,24
【裁判日期】    990428
【裁判案由】    監護宣告
【裁判全文】
臺灣桃園地方法院民事裁定              99年度監宣字第24號
聲  請  人    甲○○○
相  對  人    丙○○
被  指定人    乙○○
上列聲請人聲請宣告相對人為監護宣告事件，本院裁定如下：
    主      文
宣告丙○○（女，民國○○年○○月○日生，身分證統一編號：Ｚ0000
00000號）為受輔助宣告之人。
選定甲○○○（女，民國 ○○ 年 ○○ 月 ○○ 日生，身分證統一編
號：Ｚ000000000 號）為受輔助宣告人丙○○之輔助人。
指定乙○○（男，民國 ○○ 年 ○ 月 ○○ 日生，身分證統一編號
：Ｚ000000000 號）為會同開具財產清冊之人。
聲請程序費用由受輔助宣告人負擔。
    理      由
一、本件聲請意旨略以：聲請人甲○○○係相對人丙○○之母；
    相對人罹患慢性精神分裂症已達精神障礙致不能為意思表示
    或受意思表示，或不能辨識其意思表示之效果之程度，爰聲
    請宣告相對人丙○○為受監護宣告之人，並指定甲○○○為
    相對人之監護人等語。
二、關於宣告相對人為受輔助宣告人部分：
  (一)按對於因精神障礙或其他心智缺陷，致不能為意思表示或受
    意思表示，或不能辨識其意思表示之效果者，法院得因本人
    、配偶、4 親等內之親屬、最近1 年有同居事實之其他親屬
    、檢察官、主管機關或社會福利機構之聲請，為監護之宣告
    ；對於因精神障礙或其他心智缺陷，致其為意思表示或受意
    思表示，或辨識其意思表示效果之能力，顯有不足者，法院
    得因本人、配偶、4 親等內之親屬、最近1 年有同居事實之
    其他親屬、檢察官、主管機關或社會福利機構之聲請，為輔
    助之宣告，民法第14條第1 項、第15條之1 分別定有明文。
    又法院對於監護之聲請，認為未達民法第14條第1 項之程度
    ，而有輔助宣告之原因者，得依聲請或依職權以裁定為輔助
    之宣告，民法第14條第3 項、民事訴訟法第624 條之3 第1
    項分別定有明文。
  (二)查本院於鑑定機關即壢新醫院精神科鑑定醫師胡培基前訊問
    相對人，經法官詢問相對人年籍資料，相對人拒絕回答並情
    緒激動要求法官離開，另據聲請人表示：相對人雖對數字有
    概念，惟曾一次花掉五萬元新台幣等語，有本院99年3 月3
    日現場訊問筆錄在卷可憑。而據鑑定人提出之鑑定報告略以
    ：相對人為慢性精神分裂症患者，發病約12年前，當時出現
    自言自語、被害妄想及怪異行為而住進國軍桃園總醫院，後
    因不合作服藥而反覆發病住院，經多年治療，病況反更為嚴
    重，人格扭曲並有暴力行為。相對人可理解問題，但拒絕回
    答問題，長期退縮在家，父母為主要照顧者。日常生活部分
    可自理，亦可為簡單之經濟活動。經鑑定結果：相對人因慢
    性精神分裂症致精神障礙或其他心智缺陷，其為意思表示或
    受意思表示或辨識其意思表示效果之能力顯有不足等語（見
    壢新醫院99年4 月6 日壢新醫字第201003 0321 號函所附精
    神鑑定報告書）。
  (三)本院斟酌上開一切情事，認相對人其精神障礙狀態及心智缺
    陷情形，應未達須受監護宣告之程度，惟其為意思表示或受
    意思表示或辨識意思表示之效果的能力確顯有不足，而有賴
    他人從旁予以輔助之需要，爰依法宣告相對人為受輔助宣告
    人。
三、關於指定輔助人及選定會同開具財產清冊之人部分：
  (一)按受輔助宣告之人，應置輔助人，民法第1113條之1 第1 項
    定有明文。又法院為輔助之宣告時，應依職權就配偶、四親
    等內之親屬、最近一年有同居事實之其他親屬、主管機關、
    社會福利機構或其他適當之人選定一人或數人為輔助人；法
    院為選定輔助人前，得命主管機關或社會福利機構進行訪視
    ，提出調查報告及建議；法院選定輔助人時，應依受輔助宣
    告之人之最佳利益，優先考量受輔助宣告之人之意見，審酌
    一切情狀，並注意下列事項：一、受輔助宣告之人之身心狀
    態與生活及財產狀況。二、受輔助宣告之人與其配偶、子女
    或其他共同生活之人間之情感狀況。三、輔助人之職業、經
    歷、意見及其與受輔助宣告之人之利害關係。四、法人為輔
    助人時，其事業之種類與內容，法人及其代表人與受監護宣
    告之人之利害關係，此觀民法第1113條之1 第2 項準用同法
    第第1111條第1 項、第2 項、第1111條之1 規定甚明。又民
    事訴訟法第604 條第1 項規定，監護宣告之裁定，應同時選
    定監護人及指定會同開具財產清冊之人，並附理由。上開規
    定，於輔助宣告聲請事件準用之，民事訴訟法第624 條之1
    第3 項亦定有明文。
  (二)經本院囑請桃園縣政府對聲請人等進行訪視，據覆略以：聲
    請人為相對人母親，相對人之最主要照顧者即為聲請人，另
    外聲請人之夫亦會協助照顧相對人，相對人之各項花費與日
    常開銷，由相對人大哥、二哥及聲請人與聲請人之夫共同支
    付等語，以上有桃園縣政府99年2 月25日府社助字第
    0990069083號函暨訪視報告在卷可稽。本院斟酌甲○○○為
    相對人之母，平日即為受輔助宣告人實際生活的主要照顧者
    ，其在其他子女及配偶之協助下，對受輔助宣告人應會有最
    為妥善之照顧，如由其擔任受輔助宣告人之輔助人，就受輔
    助宣告人而言，應具有最佳利益。另關係人即相對人之兄乙○○已同意為本件會同開具財產清冊之人乙節，有關係乙○○於本院99年3 月3 日訊問筆錄在卷可考，則關係人乙○○
    既為相對人之兄長，則以其等之關係密切，當能善盡監督受
    輔助宣告人丙○○之財產狀況。爰選定聲請人甲○○○為丙○○之輔助人，併指定關係人乙○○為會同開具財產清冊之
    人
四、依民事訴訟法第624 條之1 第3 項、第608 條第1 項，裁定
    如主文。
中    華    民    國    99    年    4     月    28    日
                          家事庭法  官  游智棋
上列正本證明與原本無異。
本裁第1 項不得抗告；另就本裁定第2項、第3項如有不服，應於
本裁定送達後10日內向本院提出抗告狀。
中    華    民    國    99    年    4     月    28    日
                                書記官  劉文松

司法院資訊處製作；財團法人民間司法改革基金會備份。
